臺灣高雄地方法院刑事交通事件裁定　　 94年度交聲字第239號
原處分機關　交通部公路總局高雄區監理所
異　議　人　甲○○　男　30歲.
上列異議人即受處分人因違反道路交通管理處罰條例案件，對於
交通部公路總局高雄區監理所94年5 月4 日高監營字第裁80-N00
000000號處分，聲明異議，本院裁定如下：
    主  文
原處分關於「吊銷駕駛執照，三年內禁考」之處分撤銷。
第一項撤銷之處分，甲○○不罰。
甲○○其餘異議，均駁回。
    理  由
一、按「汽車駕駛人拒絕接受酒精測試檢定者，處新台幣60,000
    元罰鍰，並當場移置保管其車輛及吊銷其駕駛執照」、「汽
    車駕駛人駕駛車輛未隨身攜帶駕駛執照者，出新台幣300 元
    以上600 元以下罰鍰」、「汽車駕駛人持聯結車駕駛執照，
    假使重型機器腳踏車者，處600 元以上1,200 元以下（即新
    台幣1800元以上3600元以下）罰鍰，並禁止其駕駛。」道路
    交通管理處罰條例第35條第3 項前段、第25條第1 項第3 款
    、第22條第1 項第4 款分別訂有明文。
二、異議意旨略以：事發當時，異議人與停機車處尚有3 、4 公
    尺之遠，並未騎乘，又無酒駕，是原處分機關認定事實顯有
    違誤，與事實不符，認事用法殊有違誤等語。
三、經查：(一)異議人僅就本案關於拒絕酒精測試部分聲明異議，
    此經異議人到庭陳述明確（見本院94年6 月2 日訊問筆錄第
    2 頁），然異議人就其當時拒絕酒精測試之情節亦坦稱不諱
    ，核與證人即當時欲進行酒精測試之員警楊慶輝到庭證述：
    以異議人當時神態及身上氣味，明顯有喝酒，且當時異議人
    機車鑰匙係在其同事手上，故認有必要對異議人進行酒測，
    異議人拒絕酒精測試5 、6 次以上等語相符（見本院94年6
    月2 日訊問筆錄第2 至3 頁），況異議人亦坦稱：員警到達
    時，伊的確在鳳松路與八德路口上，機車鑰匙確實由警察拔
    下，後來開完舉發單後鑰匙才還伊等語（見本院94年6 月2
    日訊問筆錄第3 頁），是異議人確有拒絕酒精測試之行為，
    且前揭道路交通管理處罰條例第35條第3 項所規定之拒絕酒
    精測試，並不以汽車駕駛人於汽車駕駛途中為警攔檢實施酒
    精測試時為限，如汽車駕駛人在準備駕駛汽車時為警發現有
    必要實施酒精測時為拒絕測試者，基於犯罪預防概念及舉重
    明輕之法理，仍有前揭道路交通管理處罰條例第35條第3 項
    前段規定之處罰，是本件異議人已提出機車鑰匙準備騎乘而
    經警實施酒精測試時予以拒絕，原處分機關依道路交通管理
    處罰條例第35條第3 項前段規定，處以罰鍰新台幣60,000元
    ，並無違誤，異議人主張其當時並未駕駛車輛，無進行酒測
    之必要而主張其拒絕酒精測試應予不罰等，與前揭規定不符
    ，尚不足採。(二)至於道路交通管理處罰條例第35條第3 項前
    段所規定處新台幣60,000罰鍰外，並當場移置保管騎車輛及
    「吊銷其駕駛執照」，其中所謂應吊銷之「駕駛執照」，應
    以汽車駕駛人當時或準備駕駛之車輛駕駛執照，尚難擴及汽
    車駕駛人其他車輛之駕駛執照，本件異議人拒絕酒精測試時
    ，係準備騎乘OFP-698 號重型機車，此經員警楊慶輝到庭證
    述如前，亦有交通部公路總局高雄區監理所高監營字第0940
    013843號函影本在卷可查，且依本件裁決內容尚包括處罰異
    議人持聯結車駕駛執照駕駛重型機器腳踏車行為之意旨，足
    見異議人當時係準備騎乘OFP-698 號重型機車，並非駕駛聯
    結車，是前揭條文所規定應吊銷之駕駛執照應係異議人之重
    型機車駕駛執照，並非其未駕駛之聯結車駕駛執照，然又依
    前揭裁決內容可知，異議人當時並無重型機車駕駛執照，是
    本件裁決吊銷之駕駛執照係異議人之聯結車駕駛執照，此亦
    經交通部公路總局高雄區監理所以高監營字第0940015546號
    函說明二記載明確，是本件裁決吊銷異議人之聯結車駕駛執
    照，即與上揭說明不符，是此部分裁決與法不合，此部分自
    應由本院予以撤銷，且因異議人並未持有重型機車駕駛執照
    ，此部分自無從吊銷其重型機車駕駛執照，應另諭知不罰。
    (三)另外，本件其他二處罰內容，並未經異議人爭執，是綜合
    以上，原處分機關就異議人行為據以援引道路交通管理處罰
    條例第35條第3 項前段、第25條第1 項第3 款、第22條第1
    項第4 款之規定，裁處異議人罰鍰新台幣63,500元部分，並
    無不當，異議人此部分異議為無理由，應予駁回。至於原處
    分機關援引道路交通管理處罰條例第35條第3 項前段之規定
    ，裁處吊銷異議人駕駛執照，3 年內禁考部分，則與法不合
    ，異議人此部分異議為有理由，應由本院撤銷該處分，另諭
    知異議人不罰。
四、據上論斷，應依道路交通案件處理辦法第19條、第20條，裁
    定如主文。
中　　華　　民　　國　　94　　年　　6 　　月　　6 　　日
                       交通法庭  法　官  楊智守
以上證明與原本無異。
如不服本裁定應於送達後5日內向本院提出抗告狀。
中　　華　　民　　國　　94　　年　　6 　　月　　6 　　日
                                  書記官  王美玲
